【裁判字號】    96,上訴,4871
【裁判日期】    970103
【裁判案由】    毒品危害防制條例
【裁判全文】
臺灣高等法院刑事判決                96年度上訴字第4871號
上  訴  人
即  被  告  甲○○
                    現另案於臺灣臺北看守所
上列上訴人因毒品危害防制條例案件，不服臺灣板橋地方法院96
年度訴字第1523號，中華民國96年9 月28日第一審判決（起訴案
號：臺灣板橋地方法院檢察署96年度毒偵字第1939號），提起上
訴，本院判決如下：
    主  文
上訴駁回。
    事    實
一、甲○○前因施用毒品案件，經原審以90年度毒聲字第4768號
    裁定送觀察、勒戒，經觀察、勒戒後，認無繼續施用毒品傾
    向，於民國91年3月6日釋放出臺灣臺北看守所附設勒戒所，
    並於91年3月8日經臺灣板橋地方法院檢察署檢察官以90年度
    毒偵字第3540號為不起訴處分；又因搶奪、竊盜及妨害兵役
    案件由法院分別判處有期徒刑2 年、5月及3月確定後，經接
    續執行前開刑期，甫於95年11月30日縮刑期滿執行完畢。詎
    其仍不知悔改，於上開觀察、勒戒執行完畢釋放後5 年內，
    先基於併同施用第一級、第二級毒品之犯意，於如附表編號
    一所示之時間、地點，將第一級毒品海洛因（下簡稱海洛因
    ）及第二級毒品甲基安非他命（下簡稱甲基安非他命）一起
    放置在針筒內，以注射之方式，同時施用海洛因、甲基安非
    他命1 次；再於前開施用毒品且為警查獲送檢察官偵辦後，
    另基於施用第一級毒品之犯意，於如附表編號二所示之時間
    、地點，以針筒注射之方式，施用海洛因1 次。嗣分別於如
    附表所示之時間、地點為警查獲，並在第一次為警查獲時，
    先扣得其所有如附表編號一所示之海洛因（淨重0.03公克）
    1包，及供其併同施用海洛因、甲基安非他命所用之針筒2支
    ，嗣經移送臺灣板橋地方法院檢察署等候檢察官訊問時，復
    由法警在甲○○身上查獲供其併同施用海洛因、甲基安非他
    命所用之葡萄糖3 包。
二、案經臺北縣政府警察局土城分局、海山分局分別報請臺灣板
    橋地方法院檢察署檢察官偵查後提起公訴及追加起訴。
    理    由
一、查檢察官於原審就起訴書所載之犯罪事實（即如附表編號一
    所載者）為言詞辯論終結前，依刑事訴訟法第265條第1項規
    定，就如附表編號二所示之犯罪事實以書狀追加起訴，認本
    案被告甲○○就此涉犯毒品危害防制條例第10條第1 項之施
    用第一級毒品罪嫌，經核與起訴書所載之犯罪事實為相牽連
    之犯罪（屬一人犯數罪之情形），本院自得併予審究；又被
    告所犯均係死刑、無期徒刑、最輕本刑為3 年以上有期徒刑
    以外之罪，其已就被訴事實皆為有罪之陳述，經本院告知簡
    式審判程序之旨，並聽取公訴人、被告之意見後，進行簡式
    審判程序審理，合先敘明。
二、上揭被告甲○○先後施用毒品之犯罪事實，業據其於原審、
    本院審理時，均坦認不諱，僅就第二次施用海洛因之時點部
    分供稱：應係在被查獲3、4天前施用者云云，並有包裝袋1
    個、針筒2支及葡萄糖3包（有法務部調查局96年7 月27日調
    科壹字第09622161800 號鑑定書可證）扣案可憑，而其於附
    表所示之時地為警查獲後，分別經採集尿液送台灣檢驗科技
    股份有限公司囑託鑑定結果，確均呈鴉片類陽性反應，另第
    一次同時檢驗出有甲基安非他命之陽性反應，有該公司如附
    表所示之濫用藥物尿液檢驗報告2 份附卷可稽；又前開扣案
    包裝袋內之白色粉末經法務部調查局以化學呈色法、氣相層
    析質譜儀分析法鑑驗，含海洛因成分，亦有如附表編號一所
    示之鑑定報告1 件在卷可參，均足以佐證被告自白應與事實
    相符。又海洛因經注射入人體後，約百分之80於24小時內自
    尿中排出，國外曾有文獻報導注射6 mg之海洛因鹽酸鹽，其
    代謝物嗎啡之平均可檢出時限約為26小時，業據行政院衛生
    署藥物食品檢驗局以81年9月8日（81）藥檢壹字第8114885
    號函敘明白，且為本院辦理施用毒品案件職務上所已知之事
    實，從而，於被告第二次為警查獲即96年5 月19日採尿前回
    溯26小時內之某時點（不含查獲至採尿期間），方應為本案
    被告施用海洛因之時點，當可認定，前開被告所言應係其就
    施用時點記憶不清所致，尚不影響本案犯罪事實之認定，附
    此敘明。再被告前因施用毒品案件，經原審以90年度毒聲字
    第4768號裁定送觀察、勒戒，經觀察、勒戒後，認無繼續施
    用毒品傾向，於91年3月6日釋放出臺灣臺北看守所附設勒戒
    所，並於91年3月8日經臺灣板橋地方法院檢察署檢察官以90
    年度毒偵字第3540號為不起訴處分，有臺灣高等法院被告前
    案紀錄表1 份附卷可稽，足徵被告經觀察、勒戒執行完畢釋
    放後，5 年以內再為本案附表編號一所示施用毒品之事證明
    確，且於附表編號一所示施用毒品且為警查獲送檢察官偵辦
    後，另為附表編號二所示施用毒品之犯行無誤，被告犯行均
    洵堪認定。
三、核被告甲○○如附表編號一所為，係犯毒品危害防制條例第
    10條第1 項、第2 項之施用第一級、第二級毒品罪；如附表
    編號二所為，係犯毒品危害防制條例第10條第1 項之施用第
    一級毒品罪。被告因施用海洛因、甲基安非他命而持有海洛
    因、甲基安非他命之行為，係其施用毒品犯行之當然結果，
    皆不另論罪。查被告前因搶奪、竊盜及妨害兵役案件由法院
    分別判處有期徒刑2 年、5 月及3 月確定後，經接續執行前
    開刑期，甫於95年11月30日縮刑期滿執行完畢，有前開臺灣
    高等法院被告前案紀錄表在卷足徵，其於有期徒刑執行完畢
    5 年內故意再犯本案如附表編號一、二所示有期徒刑以上之
    施用第一級、第二級毒品罪，依刑法第47條第1 項規定皆成
    立累犯，均應加重其刑。又被告於原審訊問時，業已供明其
    於96年3月1日係以同一注射行為違犯上開施用第一級、第二
    級毒品罪名，且經遍查全卷，並無足認被告所述與事實不符
    之積極證據，依罪疑惟輕原則，自應作有利於被告之認定，
    故被告該次所為係屬想像競合犯，應從一重之施用第一級毒
    品罪處斷，起訴書未能參酌上情，而請求就被告所為之施用
    第一級、第二級毒品犯行予以分論併罰，尚有誤會。被告先
    後2 次施用毒品犯行，業已相隔二個月餘，且係經警查獲後
    復再為之，足見其犯意各別，應予分論併罰（最高法院96年
    度第9 次刑事庭會議決議參照）。原審適用毒品危害防制條
    例第10條第1 項、第2項、第18條第1項前段，刑法第11條前
    段、第47條第1項、第55條、第51條第5款、第38條第1項第2
    款，中華民國96年罪犯減刑條例第2條第1項第3款、第7條、
    第11條，爰審酌被告不思尋求正當之身心發展，先後施用足
    以導致精神障礙、性格異常，甚至造成生命危險之毒品，戕
    害一己之身心健康，對社會治安可能之危害程度非微，惟其
    前尚未曾因施用毒品經法院判處刑罰，且於犯後尚知坦認犯
    行等一切情狀，認起訴書就被告如附表編號一所為施用毒品
    犯行具體求處有期徒刑1 年，稍嫌過重，而分別量處如附表
    所示之宣告刑（因附表編號一所載之犯罪時間在96年4 月24
    日以前，且符合中華民國96年罪犯減刑條例規定之要件，就
    此部分應減其刑期二分之一，另附表編號二部分因其犯罪時
    間已在96年4 月24日之後，故不得減刑），並定其應執行有
    期徒刑拾壹月。以示懲儆。末查，96年3月1日扣案如附表編
    號一所示之海洛因淨重0.03公克，係查獲之第一級毒品，應
    依毒品危害防制條例第18條第1 項前段規定，諭知沒收銷燬
    之；同日扣案包裹前開海洛因之包裝袋1 個，係被告用於包
    裹海洛因，防止其裸露、潮濕，便於攜帶，與其餘扣案之針
    筒2 支、葡萄糖3包，皆為被告所有，供其併同施用第一級、
    第二級毒品所用之物，業據被告供明在卷，應依刑法第38條
    第1項第2款規定，均併予宣告沒收之。至96年5 月19日雖由
    警同時扣得被告所有之吸食器1組及分裝袋1包，惟查，前開
    物品非屬違禁物（卷內並無足認其內含有第一級、第二級毒
    品成分之鑑定資料）或本院應義務沒收之物，且經核亦無證
    據可認與本案被告該次所犯之施用第一級毒品罪行有關，故
    不予宣告沒收，併此敘明。
四、經核原審認事用法均無不合，審酌刑法第57條各款情形後之
    量刑亦稱妥適，被告上訴求為減輕，核無理由，應予以駁回
    。
據上論斷，應依刑事訴訟法第368 條，判決如主文。
本案經檢察官張秋雲到庭執行職務。
中    華    民    國    97    年    1    月    3      日
                  刑事第十一庭審判長法  官  張連財
                                    法  官  林明俊
                                    法  官  楊照男
以上正本證明與原本無異。
如不服本判決，應於收受送達後十日內向本院提出上訴書狀，其
未敘述上訴之理由者並得於提起上訴後十日內向本院補提理由書
（均須按他造當事人之人數附繕本）。
                                    書記官  王泰元
中    華    民    國    97    年    1     月    3     日
附錄：本案論罪科刑法條全文
毒品危害防制條例第10條
施用第一級毒品者，處6 月以上5 年以下有期徒刑。
施用第二級毒品者，處3 年以下有期徒刑。
附表：
┌─┬───────┬─────┬──────┬────┬──────┬──────┬──────┐
│編│施用毒品之時間│為警查獲之│扣案毒品暨鑑│扣案物品│查獲採集尿液│宣告主刑暨減│宣告從刑    │
│號│、地點        │時間、地點│定書        │        │檢驗報告    │刑後之刑    │            │
├─┼───────┼─────┼──────┼────┼──────┼──────┼──────┤
│一│96年3 月1 日18│96年3 月1 │第一級毒品海│包裹左列│台灣檢驗科技│甲○○施用第│扣案第一級毒│
│  │時許，在臺北縣│日19時40分│洛因淨重零點│第一級毒│股份有限公司│一級毒品，累│品海洛因淨重│
│  │中和市廟口附近│許，在臺北│零公克、法│品海洛因│96年3 月27日│犯，處有期徒│零點零公克│
│  │麥當勞餐廳廁所│縣中和市景│務部調查局96│之包裝袋│濫用藥物尿液│刑捌月，減為│，沒收銷燬之│
│  │內併同施用海洛│平街與景安│年3 月23日調│壹個、針│檢驗報告    │有期徒刑肆月│；包裹前開第│
│  │因、甲基安非他│街口處（即│科壹字第0962│筒貳支、│            │            │一級毒品海洛│
│  │命1 次        │景安捷運站│0000000 號鑑│葡萄糖│            │            │因之包裝袋壹│
│  │              │旁）      │定書        │包      │            │            │個、針筒貳支│
│  │              │          │            │        │            │            │、葡萄糖包│
│  │              │          │            │        │            │            │，均沒收之  │
├─┼───────┼─────┼──────┼────┼──────┼──────┼──────┤
│二│96年5 月19日為│96年5 月19│無          │吸食器壹│台灣檢驗科技│甲○○施用第│無          │
│  │警查獲採尿前回│日18時40分│            │組、分裝│股份有限公司│一級毒品，累│            │
│  │溯26小時內之某│許，在臺北│            │袋壹包（│96年6 月6 日│犯，處有期徒│            │
│  │時（不含查獲至│縣中和市民│            │與施用第│濫用藥物尿液│刑捌月（不符│            │
│  │採尿期間），在│安街111 巷│            │一級毒品│檢驗報告    │減刑規定）  │            │
│  │不詳地點施用海│臨16號    │            │犯行無關│            │            │            │
│  │洛因1 次      │          │            │）      │            │            │            │
└─┴───────┴─────┴──────┴────┴──────┴──────┴──────┘


司法院資訊處製作；財團法人民間司法改革基金會備份。
